【裁判字號】    89,上訴,1137
【裁判日期】    890510
【裁判案由】    偽造貨幣等
【裁判全文】
臺灣高等法院臺中分院刑事判決              民國八十九年度上訴字第一一三七號
    上  訴  人
    即  被  告  甲○○
    指定辯護人  本院公設辯護人  乙○○
右上訴人因偽造貨幣案件，不服臺灣臺中地方法院中華民國八十九年五月十日第一審
判決（民國八十九年度訴字第三○八號，起訴案號：臺灣臺中地方法院檢察署民國八
十八年度偵字第三九○二號），提起上訴，本院判決如左：
    主  文
上訴駁回。
    事  實
一、甲○○於民國八十三（下同）年間，因違反肅清煙毒條例及竊盜等案件，經本院
    判處有期徒刑四年六月，刑前強制工作三年確定，於八十七年四月十五日假釋出
    獄，於假釋期間，竟仍不知悔改，復意圖為自己不法之所有，於八十八年八月十
    六日上午八時許，在台中縣太平市○○路建興市○○路上，發現不詳者遺失之偽
    造新台幣（下同）一千元通用紙幣五張（號碼分別為ＧＹ２８０８６３ＢＳ二張
    、ＢＫ３６０８８２ＥＵ一張、ＦＶ３０８９２５ＣＲ一張、ＫＴ７２８１０２
    ＢＥ一張）後，即加以侵占入己，且其明知該五張紙鈔係偽造之通用紙幣，仍意
    圖供行使之用，而收集該五張千元偽造鈔票放置於自己之長褲口袋內，伺機行使
    。嗣於八十八年八月十七日二十三時三十分許，在台中縣大里市○○街四十一號
    七樓樓梯間為警循線查獲，並在其身上長褲口袋內查扣偽造之一千元通用紙幣五
    張。
二、案經台中縣警察局霧峰分局報請臺灣臺中地方法院檢察署檢察官偵查起訴。
    理  由
一、訊據上訴人即被告甲○○(以下簡稱被告)固坦承於前開時地拾獲千元鈔票五張之
    事實，惟矢口否認有意圖供行使之用而收集偽造之通用紙幣犯行，辯稱：伊以為
    撿到的是真鈔，準備隨時拿來用，直到被查獲後，警察告訴伊是偽鈔，伊才知道
    撿到偽鈔云云。經查：
  (一)、被告身上查獲之一千元通用紙幣五張（號碼分別為ＧＹ２８０８６３ＢＳ二張
      、ＢＫ３６０８８２ＥＵ一張、ＦＶ３０８９２５ＣＲ一張、ＫＴ７２８１０
      ２ＢＥ一張）經鑑定結果，發現該批偽鈔均以四色網點印刷方式偽造，號碼與
      官章則以線條方式仿印，紙質與真鈔不同，安全線及水印以灰色墨在紙張背面
      偽製等情，有中央銀行發行局八十九年二月十四日（八九）台央發字第０三０
      ０二二二號函及台灣銀行大里分行截留偽造變造仿造新台幣券幣通報單各一份
      在卷可稽（見偵查卷第二三、二四頁、原審卷第二二頁），足見被告身上被查
      扣之紙幣五張確為偽鈔無訛。
  (二)、證人即查獲警員仝慶隆於原審審理時到庭證稱：在被告身上查獲之五張偽鈔，
      摸起來很粗糙，且看起來比較厚，一般人很容易就可以辨別出來是偽造的等語
      （見原審卷第六六頁），足認該五張偽鈔係屬一般人極易辨識之偽造紙幣。且
      被告於警訊時自承：伊撿到偽鈔後帶在身上不敢使用等情（見偵查卷第十六頁
      ），倘被告以為撿到的是真鈔，則為何會不敢使用，可見被告明知拾獲偽鈔而
      收集帶在身上，並因心虛暫時不敢使用，俟適當時機再拿出來使用甚明。
  (三)、該五張偽鈔係在被告所穿之長褲口袋為警查獲乙節，為被告所供承，且有查獲
      警員仝慶隆之職務報告書一紙在卷足憑（見偵查卷第卅五頁），顯見被告有將
      上開拾得之偽鈔侵占入己及行使出去之意圖。綜上，被告犯罪事證已明確，所
      辯為圖卸刑責之詞，不足採信，犯行堪以認定。
二、核被告所為，係犯刑法第一百九十六條第一項之意圖供行使之用收集偽造通用紙
    幣罪及同法第三百三十七條之侵占遺失物罪。所犯上開二罪間，有方法結果之牽
    連關係，為牽連犯，應從一重之意圖供行使之用收集偽造通用紙幣罪處斷。原審
    適用刑法第三百卅七條、第一百九十六條第一項、第五十五條、第二百條，罰金
    罰鍰提高標準條例第一條前段，審酌被告前開所為影響貨幣流通之正確安全，對
    社會金融秩序有所妨害，且犯後猶飾詞狡辯，不知悔悟，但其尚未加以行使，危
    害非鉅及其犯罪之手段、動機等一切情狀，判處有期徒刑三年二月示懲。扣案偽
    造一千元通用紙幣五張（號碼分別為ＧＹ２８０８６３ＢＳ二張、ＢＫ３６０８
    ８２ＥＵ一張、ＦＶ３０８９２５ＣＲ一張、ＫＴ７２８１０２ＢＥ一張），不
    問屬於犯人與否，併予宣告沒收，其認事用法，均無違誤，量刑亦稱妥適，被告
    上訴意旨，否認犯意圖供行使之用收集偽造通用紙幣罪，指摘原判決不當，為無
    理由，應予駁回。
三、據上論斷，應依刑事訴訟法第三百六十八條，判決如主文。
本案經檢察官丙○○到庭執行職務。
中      華      民      國    八十九      年      八      月    卅      日
                              臺灣高等法院臺中分院刑事第一庭
                                    審判長法  官  陳  紀  綱
                                          法  官  蕭  錦  鍾
                                          法  官  陳  登  源
右正本證明與原本無異。
如不服本判決應於收受送達後十日內向本院提出上訴書狀，其未敘述上訴之理由者並
得於提起上訴後十日內向本院補提理由書（均須按他造當事人之人數附繕本）。
                                          書記官  林  桂  鳳
中      華      民      國    八十九      年      八      月    卅一    日
附錄論罪科刑法條
刑法第一百九十六條第一項：
行使偽造、變造之通用貨幣、紙幣、銀行券或意圖供行使之用而收集或交付於人者，
處三年以上十年以下有期徒刑，得併科五千元以下罰金。
                                             Ｋ


司法院資訊處製作；財團法人民間司法改革基金會備份。
